【裁判字號】    98,交易,100
【裁判日期】    981117
【裁判案由】    過失傷害
【裁判全文】
臺灣苗栗地方法院刑事判決             98年度交易字第100號
公  訴  人  臺灣苗栗地方法院檢察署檢察官
被      告  乙○○
                    （現另案於臺灣臺中監獄苗栗分監執行）
上列被告因過失傷害案件，經檢察官提起公訴（98年度偵字第35
92號），被告於本院審理中就被訴事實為有罪之陳述，經本院裁
定進行簡式審判程序，判決如下：
    主    文
乙○○因過失傷害人致重傷，處有期徒刑陸月，如易科罰金，以
新臺幣壹仟元折算壹日。
    犯罪事實
一、乙○○於民國97年9 月8 日下午2 時37分許，無照駕駛友人
    呂正昌所有車牌號碼G4-5835 號自用小客車，沿苗栗縣公館
    鄉省道台6 線，由北往南方向行駛，行經台6 線與縣道苗25
    線交岔路口時，本應注意汽車行駛至交岔路口，其行進應遵
    守燈光號誌，而依當時天候晴，日間自然光線，柏油路面乾
    燥、無缺陷、道路無障礙物及視距良好等情形，又無不能注
    意之情事，竟疏未注意其行向之行車管制標誌為紅燈，而貿
    然闖越，適有甲○○騎乘車牌號碼L2Z-801 號重機車，沿縣
    道苗25線由東向西行駛，於行經上揭交岔路口時，因閃避不
    及，致其所騎乘之機車車頭與乙○○所駕駛之自用小客車左
    後葉子板發生擦撞，甲○○因而人車倒地，並受有左側硬腦
    膜下腔出血、腦內出血、腦腫脹、右側鎖骨骨折等傷害，經
    送往臺中縣童綜合醫院急救後，仍因上揭傷害，而造成認知
    功能障礙、行為異常、言語功能異常、記憶力減退、部份記
    憶喪失、日常生活需專人照顧等情，已達身體及健康重大不
    治及難治之重傷害程度。乙○○於肇事後，即留在現場協助
    甲○○就醫並在有偵查犯罪職權之機關或個人發覺其犯罪前
    ，自動向據報至現場處理之員警表明為肇事人，自首而接受
    裁判。
二、案經甲○○訴由臺灣苗栗地方法院檢察署檢察官偵查起訴。
    理    由
一、訊據被告乙○○就上開犯罪事實坦承不諱，核與目擊證人曾
    婉盈、李財盛於警詢時陳述之情相符，並有苗栗縣警察局道
    路交通事故調查報告表(一)(二)、道路交通事故現場圖、訪查表
    、現場照片8 張、童綜合醫院診斷書3 張附卷可稽。而告訴
    人甲○○確因本件車禍而受有左側硬腦膜下腔出血、腦內出
    血、腦腫脹、右側鎖骨骨折等傷害，經送醫救治，並進行開
    顱手術併腦內血腫清除、顱內壓監測器置入手術、右側鎖骨
    骨折開放復位手術等治療後，仍因腦傷導致認知功能障礙、
    行為異常、言語功能異常、記憶力減退、部份記憶喪失、日
    常生活需專人照顧，而此種傷害造成中樞神經系統終生無法
    恢復之障害等情，亦有上開診斷證明書3 紙、童綜合醫療社
    團法人童綜合醫院98年4 月17日（98）童醫字第0473號函1
    紙及全民健康保險重大傷病核定審查通知書在卷可憑，足見
    告訴人甲○○所受上開傷害情形，已屬其他於身體或健康有
    重大不治或難治之重傷害。
二、按汽車行駛至交岔路口，其行進應遵守燈光號誌之指示，道
    路交通安全規則第102 條第1 項第1 款分別定有明文。被告
    駕車自應注意上述道路交通安全規定，而案發當時天候晴、
    日間自然光線、柏油路面乾燥無缺陷、亦無障礙物、視距良
    好，並無不能注意之情形，竟貿然駕駛自用小客車，無視於
    路口燈號指示而闖紅燈，肇致本案車禍並使告訴人甲○○受
    有前揭重大難治之傷害，被告就本案事故之發生自有過失甚
    明。本件車禍事故經送臺灣省竹苗區車輛行車事故鑑定委員
    會鑑定及臺灣省車輛行車事故覆議鑑定委員會覆議結果，亦
    均認被告駕駛自用小客車行經行車管制號誌交岔路口，未依
    號誌指示行使，為肇事主因；告訴人甲○○無肇事因素，有
    臺灣省竹苗區車輛行車事故鑑定委員會98年4 月6 日竹苗鑑
    98 0108 字第0985301015號函附之鑑定意見書、臺灣省車輛
    行車事故覆議鑑定委員會98年6 月8 日覆議字第0986202004
    號函在卷可參，足認被告之過失行為與告訴人甲○○受重傷
    間有相當因果關係。從而，本案事證明確，被告被告犯行洵
    堪認定。
三、核被告乙○○所為，係犯刑法第284 條第1 項後段之過失致
    重傷罪。按汽車駕駛人，無駕駛執照駕車，酒醉駕車，吸食
    毒品或迷幻藥駕車，行駛人行道或行經行人穿越道不依規定
    讓行人優先通行，因而致人受傷或死亡，依法應負刑事責任
    者，加重其刑至2分之1，道路交通管理處罰條例第86條第1
    項定有明文，本件被告係無照駕駛一節，業據被告供承無訛
    ，且有道路交通管理事故調查報告表(二)附卷可稽，故被告無
    駕駛執照仍駕車肇事因而致人受傷，應依道路交通管理處罰
    條例第86條第1 項規定，加重其刑。又被告於本件車禍肇事
    犯罪未被有偵查權之機關或公務員發覺前，停留於現場，向
    前來處理車禍之員警表明為肇事人，並接受裁判之情，有警
    詢筆錄在卷可佐，被告係對於本件未發覺之罪自首而受裁判
    ，應依刑法第62條前段規定減輕其刑，並依法先加後減之。
    爰審酌被告無照駕駛，對本案車禍發生負主要過失責任，被
    告之過失致告訴人受有前揭重傷害，所受傷勢非輕，對告訴
    人身體及精神上造成痛苦，雖已與告訴人達成和解，惟因現
    入監服刑，尚未依調解筆錄所載條件履行，兼衡其事後坦承
    犯行，顯非毫無悔意，態度尚可，暨其智識程度、生活狀況
    等一切情狀，量處如主文所示之刑，並諭知易科罰金之折算
    標準。
據上論斷，應依刑事訴訟法第284 條之1 、第273 條之1 第1 項
、第299 條第1 項前段，道路交通管理處罰條例第86條第1 項，
刑法第284 條第1 項後段、第62條前段、第41條第1 項前段，刑
法施行法第1 條之1 ，判決如主文。
本案經檢察官黃俊鳴到庭執行職務。
中    華    民    國    98    年    11    月    17    日
                  刑事第三庭    法  官  林佩儒
以上正本證明與原本無異。
如不服本判決應於收受判決後10日內向本院提出上訴書狀，並應
應敘述具體理由。其未敘述上訴理由者，應於上訴期間屆滿後20
日內向本院補提理由書(均須按他造當事人之人數附繕本)「切勿
逕送上級法院」。
                                書記官  陳玲君
中    華    民    國    98    年    11    月    17    日
附錄本案論罪科刑法條全文：
刑法第284條
因過失傷害人者，處6 月以下有期徒刑，拘役或5 百元以下罰金
。致重傷者，處1 年以下有期徒刑，拘役或5 百元以下罰金。
從事業務之人，因業務上之過失傷害人者，處1 年以下有期徒刑
、拘役或1 千元以下罰金。致重傷者，處3 年以下有期徒刑，拘
役或2千元以下罰金。


司法院資訊處製作；財團法人民間司法改革基金會備份。
